臺灣橋頭地方法院刑事判決　　　　　111年度審交易字第148號
聲　請　人　臺灣橋頭地方檢察署檢察官
被　　　告　宋燕卿


上列被告因過失傷害案件，經檢察官聲請以簡易判決處刑（110
年度偵字第15430 號），本院認不宜逕以簡易判決處刑（111 年
度交簡字第293號），改依通常程序審理，判決如下：
    主  文
本件公訴不受理。
    理  由
一、按檢察官聲請以簡易判決處刑之案件，經法院認為有刑事訴
    訟法第451 條之1 第4 項但書之情形者，應適用通常程序審
    判之，刑事訴訟法第452 條定有明文。經查，本件被告宋燕
    卿被訴過失傷害案件，本院於審理後，認為有刑事訴訟法第
    451 條之1 第4 項但書第3 款之情形，揆諸前揭規定，應適
    用通常程序審判之，先予敘明。
二、聲請簡易判決處刑意旨略以：被告於民國110 年5 月10日17
    時26分許，騎乘車牌號碼000-000 號普通重型機車，沿高雄
    市○○區○○路0 段0000000路段○○○路0 段00號
    旁無名路交岔路口時，本應注意車前狀況，並隨時採取必要
    之安全措施，而依當時天候晴、日間自然光線、柏油路面乾
    燥無缺陷、道路無障礙物及視距良好等情，客觀上應無不能
    注意之情事發生，竟疏未注意及此，不慎碰撞同向前方於該
    路口停等紅燈由告訴人鄭興懋（所涉過失傷害部分，另為不
    起訴處分）所騎乘之車牌號碼000-000 號普通重型機車，致
    告訴人人車倒地，因而受有右側小腿挫傷、雙側腳踝挫傷扭
    傷等傷害，因認被告涉犯刑法第284 條前段之過失傷害罪嫌
    等語。
三、按起訴之程序違背規定者，應諭知不受理之判決，並得不經
    言詞辯論為之，刑事訴訟法第303 條第1 款、第307 條分別
    定有明文。又刑事訴訟法第303 條第3 款規定：「告訴或請
    求乃論之罪，未經告訴、請求或其告訴、請求『經撤回』或
    已逾告訴期間者」，其中所謂「告訴經撤回」，係指檢察官
    根據合法之告訴而起訴，於訴訟繫屬後，在法院審理中撤回
    告訴者而言，並不包括檢察官提出起訴書或聲請簡易判決處
    刑書於法院前業已撤回告訴之情形在內，此觀刑事訴訟法第
    303 條第3 款之用語與刑事訴訟法第252 條第5 款之規定：
    「告訴或請求乃論之罪，其告訴或請求『已經撤回』或已逾
    告訴期間者」，採用「已經撤回告訴」之用語有所不同自明
    ，檢察官於告訴人撤回告訴後始提起公訴或聲請簡易判決處
    刑，此際該公訴本身欠缺告訴之訴訟條件，公訴並不合法，
    應依刑事訴訟法第303 條第1 款「起訴之程序違背規定」之
    規定判決不受理，並無刑事訴訟法第303 條第3 款之適用（
    最高法院82年台非字第380 號判決要旨參照）。
四、次按刑事訴訟之告訴權，性質上屬於人民在公法上之權利，
    故撤回告訴為訴訟上之意思表示，與民法規定之意思表示效
    果有所不同，且撤回告訴如出自撤回告訴人之自由意志而為
    之意思表示，於其撤回告訴時，即生撤回之效力（最高法院
    93年度台非字133 號判決意旨參照）；再按撤回告訴乃告訴
    人依刑事訴訟法規定使其告訴失效之法律行為，與告訴人僅
    在訴訟外向被告承諾撤回告訴之為私法上契約行為者，迥然
    有別。故告訴乃論之罪經告訴權人提出合法之告訴，由檢察
    官將案件起訴繫屬於第一審法院後，縱經告訴人向被告表示
    同意撤回告訴，如未經告訴人在第一審辯論終結前以書狀或
    言詞逕向該第一審法院表示撤回告訴之意思，或向檢察官或
    司法警察官撤回告訴而於第一審辯論終結前轉達於該第一審
    法院，仍不生撤回告訴之效力（最高法院88年度台非字第10
    3 號判決意旨參照）。
五、經查，本案告訴人告訴被告過失傷害案件，聲請簡易判決處
    刑書認被告係刑法第284 條前段之過失傷害罪嫌，依同法第
    287 條之規定，須告訴乃論。而告訴人業已與被告達成和解
    ，於111 年1 月18日簽署刑事撤回告訴狀，並將前開撤回告
    訴狀、車禍和解書傳真予臺灣橋頭地方檢察署（下稱橋頭地
    檢署），經橋頭地檢署於111 年1 月18日收受上開撤回告訴
    狀影本、車禍和解書影本，復經告訴人向本院表示其確實於
    111 年1 月18日撤回本案告訴，且將上開撤回告訴狀、車禍
    和解書正本陳報予本院等情，有刑事撤回告訴狀影本、車禍
    和解書影本、前開撤回告訴狀上之傳真日期、前開撤回告訴
    狀、車禍和解書、本院辦理刑事案件電話紀錄表在卷可稽，
    依上開說明，足認告訴人係出於自由意志而於111 年1 月18
    日向橋頭地檢署以書狀表示撤回本案告訴之意思表示，已生
    撤回之效力無訛。而本件聲請簡易判決處刑之案件係111 年
    1 月21日繫屬於本院，亦有橋頭地檢署111 年1 月21日橋檢
    信調110 偵15430 字第1119002757號函及本院收文戳章附卷
    可查，顯見本案在繫屬前即已欠缺告訴之訴追條件，其起訴
    之程序自屬違背規定，揆諸前揭規定及說明，爰不經言詞辯
    論，逕為諭知不受理之判決。
六、據上論斷，應依刑事訴訟法第452 條、第303 條第1 款、第
    307 條，判決如主文。
本案經檢察官靳隆坤聲請以簡易判決處刑。
中    華    民    國   111    年    2     月    10    日
                  刑事第四庭    法  官  張瑾雯
以上正本證明與原本無異。
如不服本判決應於收受送達後20日內向本院提出上訴書狀，並應
敘述具體理由；如未敘述上訴理由者，應於上訴期間屆滿後20日
內向本院補提理由書（均須按他造當事人之人數附繕本）「切勿
逕送上級法院」。
中    華    民    國   111    年    2     月    11    日
                                書記官  林瑞標